臺灣屏東地方法院民事判決
109年度訴字第840號
原      告  范原鳴  
訴訟代理人  林朋助律師
被      告  李宛庭  

訴訟代理人  宋孟陽律師
上列當事人間請求損害賠償事件，本院於民國111年11月15日言
詞辯論終結，判決如下：
    主  文
原告之訴駁回。
訴訟費用由原告負擔。
    事實及理由
一、按原告於判決確定前，得撤回訴之全部或一部，但被告已為
    本案之言詞辯論者，應得其同意，民事訴訟法第262條第1項
    定有明文。原告原以賣方李宛庭及居間之仲介屏東地產王開
    發有限公司（下稱屏東地產王公司）為被告，提起本件訴訟
    ，請求其2人應連帶負損害賠償責任，嗣於110年1月28日本
    件言詞辯論前，具狀撤回對屏東地產王公司之訴（見本院卷
    第93至95頁），揆諸上揭規定，原告本件撤回起訴，核無不
    合，自應准許。
二、原告主張：伊於107年9月19日透過訴外人屏東地產王公司居
    間仲介，向被告購買門牌號碼屏東市○○路0000號之房屋（下
    稱系爭房屋），兩造並於同年11月28日訂立不動產買賣契約
    （下稱系爭契約），被告並於系爭契約中擔保系爭房屋無滲
    漏水及馬桶堵塞之情形。嗣伊依約給付買賣價金予被告並辦
    妥所有權移轉登記而交屋後，發現系爭房屋有下列瑕疵：㈠1
    樓馬桶有堵塞情形，待工程人員確認原因後始得知，被告於
    本件締約前曾就1樓廁所進行整建，而負責整建之工程公司
    將化糞池清潔孔洞以磁磚覆蓋，致原告無從確認化糞池之確
    切位置，待原告挖除磁磚後始發現化糞池已硬化，排水管亦
    已堵塞，全部整修翻新之工程費用共計新臺幣（下同）133,
    500元。㈡系爭房屋2樓客廳天花板有漏水情形，經工程人員
    檢查後得知，系爭房屋2、3、4、5樓之浴室防水層均會滲漏
    水，需打除重建防水層，所需工程費用共為508,200元。上
    開㈠、㈡項之工程費用合計為641,700元。被告既出售系爭房
    屋且擔保其並無瑕疵，就此顯有不完全給付且應負物之瑕疵
    擔保責任。為此，爰依民法第354條、第359條、第360條、
    第227條第1項及第226條第1項之規定，請求被告應如數賠償
    等語。並聲明：㈠被告應給付原告641,700元，及自起訴狀繕
    本送達翌日起致清償日止，按年利率5％計算之利息。㈡願供
    擔保，請准宣告假執行。
三、被告則以：㈠系爭房屋早於84年12月10日落成，距離兩造買
    賣之時已逾20年，在市場上屬於中古屋，屋況自難與新成屋
    相比，此為原告交易時即已知悉。是兩造經考量後，方於系
    爭契約中約定「本房屋以滲漏水部分自交屋日起，由賣方保
    固陸個月，但如買方個人行為因素或鄰屋滲透不在保固範圍
    內。」而系爭房屋於108年1月交屋後原告除自行使用外，亦
    曾出租予他人，且直至近2年後之109年12月2日始具狀提起
    本件訴訟，又滲漏水之保固期間依上開約定，為交屋後6個
    月，原告本件主張顯已逾上開保固期間，自無從請求被告負
    此部分瑕疵擔保責任。㈡至原告主張系爭房屋亦有馬桶阻塞
    ，而被告應負瑕疵擔保責任部分，查系爭房屋業已交屋近2
    年之久，期間歷經原告、原告家人、原告房客等人之使用，
    縱然有堵塞情事，恐非交屋前即已存在，而係日後使用上之
    問題，且果有馬桶阻塞，原告應早就發覺並立即通知伊處理
    ，然原告始終怠於履行從速檢查義務並通知被告，依民法規
    定即應視為承認現狀，自無從再行要求被告負此部分之瑕疵
    擔保之責。並聲明：㈠原告之訴及假執行之聲請均駁回。㈡如
    受不利判決，願供擔保請准宣告免為假執行。
四、兩造經協議之不爭執事項如下：
　　㈠兩造於107年11月28日訂立系爭買賣契約，原告以新台幣1,
      120萬元向被告購買門牌號碼屏東市○○路0000號房地( 下
      稱系爭房屋) ，系爭房屋約於民國84年12月1日建成完工
      。
    ㈡系爭買賣契約第九條第三項，兩造約定：「點交之買賣標
      的應以簽約時之現狀或本約之約定為準。」；第十五條第
      ㈠項約定：「本案屋況滲漏水部份自交屋日起，由賣方保
      固陸個月，但如買方個人行為因素或鄰屋滲透不在保固範
      圍內。」
    ㈢系爭買賣契約附有「不動產委託銷售標的現況說明書( 成
      屋) 」1紙，雙方均用印，簽立日期為107年9月17日。其
      中第34項「現況是否有滲漏水之情形？」經勾選為「否」
      。
    ㈣系爭房屋於108年1月間由被告點交而全部移轉占有與原告
      。
    ㈤原告於109年11月27日第一次向被告反應系爭房屋天花板漏
      水。
    ㈥被告就系爭房屋在系爭買賣契約締約前，曾委由訴外人佢
      峰企業有限公司進行房屋整新工程，項目包含2至5樓之浴
      室防水工程。
    ㈦本件原告主張之漏水瑕疵，經社團法人臺灣省土木技師公
      會鑑定結果，係因2至5樓浴室防水失效所致，研判係被告
      出售系爭房屋前翻修時，防水工程產生瑕疵所導致，該漏
      水瑕疵於正常使用6月內可以發現。
    ㈧被告於前開㈥之房屋整新工程中，曾就1樓廁所進行「砌1/2
      B紅磚」、「定PVC天花板」工項。
    ㈨系爭房屋1樓廁所於交屋後，因阻塞不通，即由原告自行雇
      工完成化糞池更新工程。
五、本件爭點：原告主張依民法第354條、359條、360條等規定
    ，請求被告負減少價金或損害賠償之瑕疵擔保責任，及依第
    227條第1項、第226條第1項等規定，請求被告負不完全給付
    之損害賠償責任，並給付如上金額，是否有理由？
六、本院之判斷：
　　㈠就系爭房屋漏水瑕疵部分：
　　　⒈按民法第354條規定：「(第1項)物之出賣人對於買受人
        ，應擔保其物依第373條之規定危險移轉於買受人時無
        滅失或減少其價值之瑕疵，亦無滅失或減少其通常效用
        或契約預定效用之瑕疵。但減少之程度，無關重要者，
        不得視為瑕疵。(第2項)出賣人並應擔保其物於危險移
        轉時，具有其所保證之品質。」、第359條規定：「買
        賣因物有瑕疵，而出賣人依前5條之規定，應負擔保之
        責者，買受人得解除其契約或請求減少其價金。但依情
        形，解除契約顯失公平者，買受人僅得請求減少價金。
        」、第360條規定：「買賣之物，缺少出賣人所保證之
        品質者，買受人得不解除契約或請求減少價金，而請求
        不履行之損害賠償；出賣人故意不告知物之瑕疵者亦同
        。」此即民法買賣乙節課與物之出賣人之瑕疵擔保責任
        。惟民法第356條第1、2項亦規定以：「(第1項)買受人
        應按物之性質，依通常程序從速檢查其所受領之物。如
        發見有應由出賣人負擔保責任之瑕疵時，應即通知出賣
        人。(第2項)買受人怠於為前項之通知者，除依通常之
        檢查不能發見之瑕疵外，視為承認其所受領之物。」責
        由買受人於買賣標的物交付而危險移轉後，應盡從速檢
        查義務，俾能迅即釐清如確有瑕疵發生時，出賣人應否
        負擔其責，而如買受人怠於履行此一從速檢查義務時，
        其法定效果為：視為承認其所受領之物。又觀諸上開第
        359、360條規定係明文以，出賣人應依前5條(含第356
        條在內)規定負擔保、保證之責任者，買受人得主張解
        除契約、請求減少價金或不履行之損害賠償等語，職是
        ，如買受人於前述之法定從速檢查義務有違反時，既法
        條明文視為買受人承認其所受領之物，買受人自無從再
        向出賣人請求負擔瑕疵擔保之責，而主張解除買賣契約
        、請求減少價金或不履行之損害賠償。
　　　⒉查系爭房屋係於108年1月間由被告交付原告而生危險移
        轉之法律效果，兩造就此均無爭執，則依上述民法第35
        6條規定，買受人即原告自斯時起，即有依通常程序盡
        從速檢查而發現瑕疵之義務。又兩造就系爭房屋之屋況
        原則係約定以現況交屋(系爭契約第九條第三項參照，
        本院卷㈠第65頁)，另兩造就系爭房屋是否有屋內、外漏
        水瑕疵，特別約定由被告以交屋後6個月期間內為擔保(
        系爭契約第十五條第㈠項參照，本院卷㈠第67頁)，則如
        以對原告最有利之解釋，被告就本件無論係屋內、外漏
        水之瑕疵保證責任，自應計算至108年7月31日止，為其
        依民法第354條第2項負保證責任期間。而查，系爭房屋
        原告主張之2至5樓浴室防水施工不良導致樓下天花板漏
        水之瑕疵(下稱系爭漏水瑕疵)，經本院依兩造聲請送請
        社團法人臺灣省土木技師公會鑑定結果，認為係：「系
        爭漏水瑕疵係因2至5樓浴室防水失效所致，研判係被告
        出售系爭房屋前翻修時，防水工程產生瑕疵所導致，該
        漏水瑕疵於正常使用6月內可以發現。」等語，有上開
        鑑定報告1紙附卷可參(卷附鑑定報告第6頁參照)，從而
        系爭房屋於交屋時，即已存在因被告於締約前自行翻修
        不當而生之系爭漏水瑕疵，且該瑕疵於交屋後如經正常
        使用可於6個月期間內發現等情，堪以認定。又本件原
        告係遲至109年11月27日始以LINE通訊軟體首次通知被
        告系爭漏水瑕疵存在，對此兩造並無爭執，且有原告自
        行提出之兩造LINE對話紀錄在卷可參(本院卷第143頁參
        照)。則原告於本件買賣標的物之危險負擔移轉後近2年
        ，始通知被告系爭房屋存有系爭漏水瑕疵，實難謂已盡
        買受人之從速檢查義務，揆諸上揭民法關於物之瑕疵擔
        保責任規定，應視為原告已承認其所受領之物，自不得
        再向被告主張負擔出賣人之物之保證之責。
　　　⒊原告固主張，系爭漏水瑕疵經鑑定結果，係被告出售系
        爭房屋「前」自行翻修不當所致，即屬危險負擔移轉「
        後」6月內所生之瑕疵，瑕疵發生期間尚在出賣人即被
        告所特別保證之6月期間內，僅原告係事後主張爾；況
        本件原告於108年1月交屋後，並未立即進住全棟樓層，
        初始僅使用1樓部分範圍，致無法發現2樓以上樓層有此
        漏水瑕疵，係嗣後原告開始全棟使用，始知悉系爭漏水
        瑕疵之存在，則原告亦無未盡從檢查義務情形，自不得
        苛由原告自行承擔此部分之損失；又賣方即被告既已以
        系爭契約第十五條第㈠項特約而保證品質如上，且原告
        於締約時係信賴被告已就系爭房屋為完整翻修，始同意
        以顯然高於市價之金額購入系爭房屋，本件責由被告負
        擔民法第354條第2項之保證人責任，合於兩造系爭買賣
        契約約定等語。然按，買受人之從速檢查義務除據民法
        第356條規定詳實有如上述外，亦非不可藉由兩造之約
        定而具體化從速檢查期限。而查，系爭契約第十五條第
        ㈠所載之「本案屋況滲漏水部份自交屋日起，由賣方保
        固陸個月，但如買方個人行為因素或鄰屋滲透不在保固
        範圍內。」內容，固明示被告應就系爭房屋漏水瑕疵負
        6個月之特別保證期間，惟同時亦隱含，買受人即原告
        於交屋而受有標的物之危險負擔移轉後，應於6個月期
        間內履行其從速檢查義務，俾兩造得儘早確認、釐清賣
        方就本件買賣之瑕疵擔保責任。從而此條項約定，不惟
        係買方於此期間內享有漏水瑕疵保證之權益，賣方同時
        亦享有6個月內未據買方主張即得免負擔保責任之期限
        利益，否則豈非被告將就此部分之擔保負無限期之責？
        衡非事理之常而與社會通念有違，自非可採。至原告主
        張因交屋後未立即進住致而未能及時發現系爭漏水瑕疵
        云云，按本件原告無論依民法規定或兩造上開約定本有
        履行從速檢查之義務業說明如上，況本件經鑑定結果，
        系爭漏水瑕疵僅消原告正常使用各樓層浴室，自可於6
        個月期間內即發現其情，而原告遲至交屋後近2年始出
        而主張如上，未履行從速檢查義務之風險責由其自行承
        擔，於本件契約精神並無違背。原告復主張，因信賴被
        告就系爭房屋已整新翻修，故而以高於市價金額購入，
        被告自應負擔屋況保證之責等語。然查，系爭房屋為兩
        造以1,120萬元成交，此為兩造所不爭執，又衡以系爭
        房屋於買賣契約訂立時約為23年屋齡，主建物1至4樓總
        樓地板面積為260.08平方公尺(換算約78.8坪)，建物及
        所坐落之土地所有權均百分百轉讓買方而無與他人共有
        情形，亦有被告提出之系爭房屋所有權狀影本1紙在卷
        可考(本院卷㈠第119頁)，參以系爭房屋係坐落屏東市廣
        東路之市區商業繁榮路段，則上開交易價格尚難認定有
        顯然高於市價情形，並可據此徵表兩造於締約時，有就
        屋況特別協議應由賣方負擔高於一般交易行情之瑕疵擔
        保責任者。又兩造就系爭房屋買賣係約定為：原則現況
        交屋，漏水部分則額外保證6個月等節已說明如上，本
        件即應依契約約定內容認定被告之瑕疵擔保責任範圍，
        為於法有據，是本件縱然如原告主張，被告出售系爭房
        屋因而獲有價差210萬元，亦無從據此逕予擴張被告應
        負之系爭漏水瑕疵擔保責任範圍。原告上開關於民法買
        賣乙節中物之瑕疵擔保責任之主張，均非有據，自難採
        認而為其有利之認定。
　　　⒋至就原告主張，本件亦得依民法第227條第1項不完全給
        付規定，循依第226條第1項可歸責於原告事由致給付不
        能規定，請求被告負擔損害賠償責任部分，按債務不履
        行，除消極不給付的債權侵害之「給付遲延」及「給付
        不能」外，尚包括積極的債權侵害之「不完全給付」，
        是項債務不履行，依民法第227條第1項規定，因可歸責
        於債務人之事由，致為不完全給付者，債權人固得依關
        於給付遲延或給付不能之規定行使其權利。惟該條所稱
        之不完全給付，係專就「瑕疵給付及加害給付」而為規
        範，必以契約成立「前」給付可能，嗣後給付內容不符
        合債務本旨，違反信義與衡平原則，而積極的債權侵害
        ，始足稱之；若於契約成立前即自始存在以不能之給付
        為標的者，即屬同法第246條第1項或第247條第1項、第
        2項所定「契約因以不能之給付為標的而全部或一部無
        效」之範疇，初不生不完全給付之問題，亦無適用同法
        第227條規定之餘地（最高法院99年度台上字第2033號
        裁判意旨參照），最高法院87年度台上字第575號裁判
        、98年度台上字第1691號裁判亦同此意旨。查原告本件
        主張之系爭漏水瑕疵，依上開鑑定結果，既係因原告締
        約前自行翻修不當所致，堪認該些漏水瑕疵均早於系爭
        契約成立生效前即已存在，按諸前開最高法院裁判意旨
        ，本件並無適用民法第227條不完全給付規定餘地，原
        告據此而為被告應負損害賠償責任之主張，容有誤會，
        亦非可採。
　　　⒌小結：綜上所述，原告就系爭房屋之漏水瑕疵，未盡買
        受人之從速檢查義務，依民法第356條第2項規定，應視
        為承認其所受領之物即系爭房屋，自不得再依民法第35
        4條、第359條及第360條等關於物之瑕疵擔保責任規定
        ，主張被告應負第354條第2項之保證人責任。又本件系
        爭漏水瑕疵係存在於系爭買賣契約107年11月28日締約
        前有如上述，則本件亦無適用民法第227條第1項不完全
        給付規定餘地，原告據此主張被告應負第226條第1項不
        完全給付之損害賠償責任，為有誤會，所請同難准許。
　　㈡就系爭房屋馬桶阻塞部分：
　　　⒈原告主張，系爭房屋於交屋時，伊已發現1樓馬桶沖水不
        甚通暢，嗣使用一段時間後，該馬桶竟全部阻塞，經伊
        聯繫工程行前來查探，發現，係因被告於出售前整新房
        屋時，將該馬桶化糞池抽水孔以磁磚遮蔽，致原告無從
        及早探知該馬桶化糞池應行維修，終致馬桶全部堵塞而
        無法使用，則被告自應就此負擔瑕疵擔保及不完全給付
        責任等語。惟為被告否認，辯稱，原告遲至交屋後近2
        年，始向被告主張此部分負瑕疵擔保之責，顯未盡從速
        檢查義務，自應視為承認該屋況；又系爭房屋為屋齡23
        年之中古屋，兩造就本件瑕疵擔保責任範圍，亦經約定
        為現況交屋，此部分並未如上開漏水瑕疵部分兩造特約
        6個月保固期間，況本件並未據原告證明究係交屋時即
        已存在該馬桶不通瑕疵，或係原告自行使用而已至物品
        使用年限者，責任歸屬不明，自難逕予要求被告負責；
        又被告於本件締約前整新1樓馬桶時，並未更新、開挖
        化糞池，僅更新該馬桶本體及該間浴室牆壁磁磚，至浴
        室內化糞池抽水孔並非伊所遮蔽，係前手屋主交屋時即
        已呈該狀態，況化糞池抽水孔是否經遮蔽，亦與馬桶不
        通間無因果關係，自無從憑此主張被告應負瑕疵擔保及
        不完全給付之責等語。
　　　⒉經查：
　　　　⑴依卷附資料所示，本件原告最早發現系爭馬桶瑕疵存
          在之日為109年8月間，此為原告於本件審理中所自承
          (本院卷㈠第124頁審理筆錄上方)，又原告係於109年8
          月17日方首次通知被告系爭馬桶瑕疵存在，此亦有原
          告提出之兩造LINE對話紀錄截圖資料可參(本院卷㈠第
          133頁參照)，而此時距兩造不爭執之108年1月交屋時
          期已逾1年6月以上，衡以系爭房屋為屬屋齡23年之中
          古屋，又馬桶是否通暢而可正常使用乙情，僅消買受
          人入住後正常使用即可迅速發現，此為眾知之一般生
          活知識，又原告亦自始主張，系爭房屋交屋後伊即已
          入住而使用1樓範圍，自無不能於數月內迅速發現系
          爭馬桶不通所生之瑕疵，從而原告於交屋後逾1年半
          時間始通知被告該瑕疵存在，實難認原告已盡民法第
          356條規定之從速檢查義務，被告抗辯本件應有該條
          第2項規定適用，即應視為原告已承認系爭房屋屋況
          ，應屬可採。
　　　　⑵原告固主張，因該馬桶之抽水孔遭被告於締約前翻修
          時遮蔽，致原告無法針對化糞池為從速檢查，本件並
          非依通常程序即可探知系爭馬桶瑕疵存在，自無未盡
          從速檢查義務情形存在，被告所辯並非可採云云。然
          查，系爭馬桶瑕疵之檢測，應以該馬桶得否正常沖水
          排餘為鑑測方式，僅消馬桶能大致正常沖水排餘，應
          認功能正常而無瑕疵存在，至排餘功率是否不佳(即
          俗稱之馬桶無力)，參以系爭房屋為中古屋，設備使
          用有自然耗損為屬正常，於兩造就此並無特約鑑測標
          準情形下，復兩造就本件瑕疵擔保責任範圍係約定現
          況交屋乙情，亦為兩造不爭執(本院卷第65頁系爭契
          約第九條第三項約定內容參照)，本件自難認被告就
          此瑕疵應負責任較重之民法第354條第2項之保證人責
          任。緣此，原告就系爭馬桶瑕疵之從速檢查時間，衡
          情至多僅於數月內必然可履行完畢，並可迅速通知被
          告，乃原告遲至交屋後逾1年半始首度向被告提出此
          一瑕疵責任之交涉，自難認已履行民法規定之從速檢
          查義務。至系爭馬桶化糞池抽水孔是否遭遮蔽，依通
          常生活經驗，實與檢測馬桶功能是否正常無甚關聯，
          原告執此為由而主張系爭馬桶瑕疵並非依通常程序所
          能迅即檢查者，與事實未符，並非可採。
　　　　⑶退而言之，縱認原告此部分主張之瑕疵對象實非1樓之
          「馬桶」而係「化糞池」，惟化糞池功能是否正常，
          與馬桶使用狀況亦屬一體，亦即，如化糞池有所故障
          ，衡情馬桶排餘亦難通順，且一般中古屋交易於買賣
          雙方驗屋交屋時，鮮有聽聞針對化糞池以其抽水孔特
          別予以檢測內部狀況者，本件於乏兩造就此有明示特
          約情形下，更難認定有此合意。又兩造就系爭馬桶、
          化糞池狀態係約定現況交付，迭經說明如上，從而本
          件亦應以馬桶沖水排餘功能是否大致正常，以為檢測
          化糞池功能之標準。依此，則本件原告顯未盡從速檢
          查義務之情，同堪認定。原告主張因系爭馬桶之抽水
          孔遭遮蔽致其無從窺探化糞池狀態，而無法從速履行
          檢查義務云云，亦非可採。
　　　　⑷綜上所述，原告於系爭房屋交屋後逾1年半時間，始向
          被告提出交涉，請求被告應擔保系爭馬桶之瑕疵擔保
          之責，應認有怠於履行民法第356條第1、2項規定之
          從速檢查及通知義務，自應視為已承認其所受領之系
          爭房屋現狀，即無從再依民法第354條、第359條及第
          360條等規定，請求被告負擔本件買賣之瑕疵擔保責
          任。
　　　　⑸至就原告主張被告亦應依民法第227條第1項、第226條
          第1項負不完全給付之給付不能損害賠償責任部分：❶
          按民法第227條第1項規定：「因可歸責於債務人之事
          由，致為不完全給付者，債權人得依關於給付遲延或
          給付不能之規定行使其權利。」、第226條第1項規定
          ：「因可歸責於債務人之事由，致給付不能者，債權
          人得請求賠償損害。」又依民法上開不完全給付規定
          請求損害賠償者，必須該給付之瑕疵即給付不完全之
          事由係發生於系爭契約締約「後」，系爭房屋交付「
          前」，始有適用，業說明如上㈠、⒋，從而本件縱然如
          原告主張，系爭馬桶瑕疵係因被告於締約前之自行翻
          修不當並遮蔽化糞池抽水孔所致，亦因該瑕疵係本件
          締約前即已存在，而無上開不完全給付規定之適用。
          原告此部分主張，與上開規定意旨未符而有誤會，自
          非可採。❷又縱然認定此部分瑕疵係發生於系爭契約
          締約「後」，而本件有上開不完全給付規定之適用，
          惟揆依民法第226條第1項規定，尚需被告為「可歸責
          」者(即有故意、過失)，原告始得主張不完全給付之
          給付不能損害賠償請求權。而查，本件雖未據原告聲
          請一併鑑定系爭馬桶之瑕疵成因，致無相關鑑定報告
          可參，惟依審理期日到場證人即系爭契約締約前為被
          告翻修系爭房屋之承包商李誌祥【按係被告聲請到庭
          】所述：「(法官問：( 提示本院卷第27-33頁照片) 
          是否就是照片中的一樓廁所？)29、31、33我用螢光
          筆勾起來的照片是關於化糞池的維修，這部分不是我
          處理的。我只處理地磚跟壁磚以及馬桶座、洗手槽的
          更新。我當時更新的時候沒有去動到化糞池，當時我
          只有為了鋪地磚把馬桶移除後，再把馬桶裝回去，27
          -33頁照片是原告後來自己裝修時所處理的，化糞池
          的部分我沒有去動到。」、「(被告訴代問：你的業
          主就是被告，沒有需要整修化糞池，是因為化糞池根
          本沒有使用上的問題？)對，而且我們施工時間都使
          用舊的馬桶，沒有這個問題，如果有問題的話，以化
          糞池的容量，也無法支撐這麼久」、「(被告訴代問
          ：你們在翻修一樓馬桶的時候，馬桶的位置有變更嗎
          ？)原來的管線我們都沒有更動，只有更新馬桶而已
          」、「(被告訴代問：被告在整修完之後，有跟你反
          應過關於一樓馬桶以及浴室漏水的問題嗎？)沒有」
          、「(被告訴代問：就你個人施作經驗，化糞池如果
          固化，最常見的原因為何？)房子很久沒有住了，裡
          面沒有水，才會有固化的問題。」等語，以及證人即
          原告鄰居徐茂萍【按係原告聲請到庭】所述：「(被
          告訴代問：系爭房屋一樓馬桶的位置是否更動過？)
          沒有，建商蓋好後就在那邊。」、「(被告訴代問：
          是否聽被告或先前的屋主反應過一樓馬桶有阻塞的情
          形？)沒有。」等語，及證人即交屋後為原告翻修系
          爭馬桶及化糞池之包商陳國雨【按係原告聲請通知到
          庭】所述：「(法官問：系爭房屋一樓廁所化糞池是
          否你維修？)化糞池是不通，原告要我去維修的；(法
          官問：(提示本院卷第27-33頁)是否你現場維修照片
          ？對；(法官問：當時因何原因需要維修？)樓上的馬
          桶沖水的話，一樓馬桶的水會冒出來；(法官問：你
          當初認定是什麼地方出問題？)原先化糞池是磚造的
          ，年久失修；(法官問：所以本院卷第31頁的化糞池
          不是原來相同的形式嗎？)新型的是我作的，原先是
          磚造的；(法官問：你方才提年久失修的原因可否仔
          細說明？)我到現場時，地磚都已經打開，我只負責
          把新的化糞池埋設進去而已，打開前的情形我不清楚
          。負責把地板開挖的人我不認識，但我的理解是磚造
          的化糞池在先前應該已經坍塌導致阻塞，不過我進場
          時，前面那組人已經把磚造化糞池都清乾淨，所以我
          沒有親眼看到坍塌的狀況；(法官問：埋設新的化糞
          池後，是否馬桶功能就恢復正常？)是。」、「(原告
          訴代問：舊式化糞池清潔孔如果被阻塞，是否化糞池
          的作用會被影響？)應該不會影響到馬桶通不通，那
          是兩件事。」等語，可知，系爭馬桶瑕疵最可能之成
          因，應係經年使用致設備功能老化而生，而於本件並
          查無相反證據堪認被告係有故意、過失而致生該馬桶
          瑕疵之情形下，自難認本件不完全給付為屬可歸責於
          被告者。從而原告主張被告有可歸責事由而應付不完
          全給付之給付不能之損害賠償責任，亦屬無據。
　　　　⑹另原告亦主張本院再行通知證人胡展郎，即系爭房屋
          交屋後原告首次通知到場現勘之水電師傅到庭為證，
          期以證明系爭馬桶瑕疵之成因。惟除該證人業經本院
          於110年8月13日審理期日合法通知而未到庭外(本院
          卷㈠第209、253頁)，原告主張之前開待證事實，亦已
          據原告聲請通知到庭之系爭瑕疵維修廠商即證人陳國
          雨、鄰居徐茂萍，暨被告主張通知到庭之締約前1樓
          廁所翻修廠商李誌翔等人證述詳實(本院卷㈠第255至2
          73頁參照)而可知其要，且亦有原告提出之現場維修
          照片數幀(本院卷㈠第27至33頁)、被告提出之系爭契
          約締約前系爭房屋翻修項目請款單1紙(即被證4，本
          院卷㈠第233頁參照)等可稽，並上開證人證述及證據
          資料經相互勾稽大致相符而無明顯扞格，則就原告前
          揭所舉待證事實，本院心證已臻明確，即無又次通知
          證人胡展郎到庭為證之必要，一併敘明。
　　　⒊小結：綜上所述，原告就系爭馬桶瑕疵，未盡買受人之
        從速檢查義務，依民法第356條第2項規定，應視為承認
        其所受領之物即該部分設備現況，自不得再依民法第35
        4條、第359條及第360條關於物之瑕疵擔保責任規定，
        主張被告應負損害賠償或減少價金之責。又本件無論系
        爭馬桶瑕疵之成因係發生於買賣契約締約前或締約後，
        原告並無從主張民法第227條第1項、第226條第1項之不
        完全給付及給付不能規定之適用，原告據此請求被告應
        負損害賠償之責，尚非有據。
七、綜上所述，原告就系爭房屋主張，被告應就所存之系爭漏水
    瑕疵、系爭馬桶瑕疵，依民法第354條、第359條及第360條
    關於物之瑕疵擔保規定負減少價金、損害賠償之責，及依民
    法第227條第1項、第226條第1項規定，負不完全給付之給付
    不能損害賠償責任，均無理由，所請即難准許，本件起訴應
    予駁回。
八、本件事證已臻明確，兩造其餘攻擊防禦方法及舉證，經審酌
    後，均於判決結果不生影響，爰不一一論述，附此敘明。
九、結論：原告之訴為無理由，依民事訴訟法第78條，判決如主
    文。　　　　
中　　華　　民　　國　　111 　年　　11　　月　　28　　日
                  民事第三庭  法　官　曾士哲
正本係照原本作成。
如對判決上訴，須於判決送達後20日內向本院提出上訴狀，其未
表明上訴理由者，應於提出上訴後20日內向本院補提理由書狀（
均須按他造當事人之人數附繕本）。
如委任律師提起上訴者，應一併繳納上訴審裁判費。
中　　華　　民　　國　　111 　年　　11　　月　　28　　日
                              書記官  廖苹汝